臺灣高雄地方法院刑事判決　　　　　　　96年度訴字第1249號
公　訴　人　臺灣高雄地方法院檢察署檢察官
被　　　告　甲○○
　　　　　　　　　　（
指定辯護人　洪世崇律師
被　　　告　乙○○
上列被告因毒品危害防制條例等案件，經檢察官提起公訴（95年
度偵字第30869號、第31555號），本院判決如下：
    主  文
甲○○販賣第三級毒品，處有期徒刑陸年；販賣毒品所得新臺幣
壹仟元沒收，如全部或一部不能沒收時，以其財產抵償之；扣案
之電子磅秤壹個沒收，如全部或一部不能沒收時，追徵其價額。
又販賣第三級毒品，處有期徒刑陸年；販賣毒品所得新臺幣壹仟
元沒收，如全部或一部不能沒收時，以其財產抵償之；扣案之電
子磅秤壹個沒收，如全部或一部不能沒收時，追徵其價額。應執
行有期徒刑拾年；販賣毒品所得新臺幣貳仟元沒收，如全部或一
部不能沒收時，以其財產抵償之；扣案之電子磅秤壹個沒收，如
全部或一部不能沒收時，追徵其價額。
甲○○其餘被訴部分公訴不受理。
乙○○轉讓第二級毒品，處有期徒刑捌月。
    事  實
一、甲○○於民國95年6 月間，前往丙○○○（起訴書誤載為張
    簡妙春）任職之某KTV 飲酒作樂，席間告知丙○○○得向之
    購賣第三級毒品愷他命，丙○○○因而於95年9 月初某日以
    電話聯絡甲○○，依甲○○之前之指示，於電話中假稱欲還
    款新臺幣（下同）1000元作為買賣毒品之暗語，表示欲購買
    價值1000元之愷他命，甲○○隨即基於販賣第三級毒品愷他
    命之犯意，並意圖營利，與張簡妙春約至其位於高雄市○○
    路11號14樓之2 住處樓下，交付價值1000元之愷他命予丙○○○，丙○○○則交付現金1000元與甲○○。張簡妙春復於
    相隔1 禮拜後某日晚上約18時，又依同法向甲○○購得價值
    1000元之愷他命。
二、乙○○與王俊凱（檢察官另案偵辦中）為朋友關係，並借款
    予王俊凱，王俊凱因之每7 日應繳交利息予乙○○。於95年
    10 月 中旬某日晚上，王俊凱照例以其門號為0000000000號
    之行動電話，聯絡乙○○所使用、門號為0000000000號之行
    動電話，而與乙○○相約於其位於高雄市○○區○○路201
    號7 樓住處樓下公園旁之便利商店見面，欲交付利息錢。王
    俊凱因友人即綽號龍仔之不詳姓名年籍男子曾向伊詢問安非
    他命貨源，而當場向乙○○詢問之，乙○○隨即交付安非他
    命1 包，而由王俊凱轉交該綽號龍仔之男子。
三、案經高雄市政府警察局報告臺灣高雄地方法院檢察署檢察官
    偵查起訴。
    理  由
一、證據能力之審酌：
(一)按「被告以外之人於審判外之言詞或書面陳述，除法律有規
    定者外，不得作為證據。」刑事訴訟法第159 條第1 項固定
    有明文。惟按「被告以外之人於審判外之陳述，雖不符前4
    條之規定，而經當事人於審判程序同意作為證據，法院審酌
    該言詞陳述或書面陳述作成時之情況，認為適當者，亦得為
    證據。當事人、代理人或辯護人於法院調查證據時，知有第
    159 條第1 項不得為證據之情形，而未於言詞辯論終結前聲
    明異議者，視為有前項之同意。」刑事訴訟法第159 條之5
    亦規定甚明。本件證人王俊凱於警詢中之供述及警方製作之
    通聯譯文，雖均屬被告以外之人於審判外之言詞或書面陳述
    ，惟被告2 人及辯護人於本院調查證據時，知有上情而未於
    言詞辯論終結前聲明異議，本院審酌該等陳述或係執法機關
    依法定程序詢問而做成，或係警員依監聽之錄音製作之書面
    紀錄，並無何違法不當之處，亦無不足採信之情況，認以之
    做為證據，應屬適當，該等陳述應有證據能力。
(二)證人王俊凱、丙○○○於偵訊中之證詞，亦屬被告以外之人
    於審判外之陳述，依刑事訴訟法第159 條第1 項之規定，本
    不得做為證據。惟按被告以外之人於偵查中向檢察官所為之
    陳述，除顯有不可信之情況者外，得為證據，刑事訴訟法第
    159 條之1 第2 項定有明文。上開陳述均係在檢察官前所做
    成，並均有具結擔保其陳述之正確性，並無何顯不可信之情
    況，依前開法條意旨，自得做為證據。
(三)按「法院或檢察官得囑託醫院、學校或其他相當之機關、團
    體為鑑定，或審查他人之鑑定，並準用第203 條至第206 條
    之1 之規定。」、「鑑定之經過及其結果，應命鑑定人以言
    詞或書面報告。」，亦分別為刑事訴訟法第208 條第1 項前
    段、第206 條第1 項定明定。是經檢察官囑託相當之機關為
    鑑定後，經鑑定人以書面報告其鑑定之結果者，即屬同法第
    159 條第1 項所謂之「法律有規定者」，不受該條項規定「
    不得作為證據」之限制。且同法第208 條第1 項前段對於法
    院或檢察官囑託相當之機關為鑑定之情形，僅規定：「準用
    第203 條至第206 條之1 之規定」，至於同法第202 條有關
    「鑑定人應於鑑定前具結」之規定，則不在準用之列。故於
    法院或檢察官囑託相當之機關為鑑定，而該受囑託機關以書
    面報告鑑定結果之情形，既非屬依法應具結者。是同法第
    158 條之3 有關「證人、鑑定人依法應具結而未具結者，其
    證言或鑑定意見，不得作為證據」之規定，於此時即無適用
    之餘地。而高雄市立凱旋醫院業經臺灣高等法院檢察署檢察
    長概括囑託為有關「1 公克以下毒品種類、成分之鑑定」及
    臺灣高雄地方法院檢察署概括囑託為有關「施用毒品鑑定（
    尿液）」等鑑定項目之鑑定機關（臺灣高等法院檢察署95年
    5 月5 日檢文允字第0951000464號函附之概括選任鑑定人或
    囑託鑑定機關（團體）名冊參照），該院就被告甲○○、乙○○及證人丙○○○採集之尿液所為之毒品反應鑑定報告，
    揆諸上開說明，即不受刑事訴訟法第158 條之3 及同法第
    159 條第1 項之限制，自得作為證據，應予敘明。
(四)證人丙○○○於警詢中之陳述，屬被告以外之人於審判外之
    言詞陳述，經辯護人於準備程序中提出異議，且檢察官復未
    能舉證其陳述有何法定得為證據之傳聞例外事由，依刑事訴
    訟法第159條第1項之規定，此陳述不得做為證據。
二、訊據被告乙○○對上開犯行均坦承不諱，核與證人王俊凱所
    述（見臺灣高雄地方法院檢察署95年度偵字第30869 號卷宗
    [ 下稱偵卷] 第166 頁以下、第173 頁以下）相符，並有證
    人王俊凱所持手機0000000000號之通聯紀錄在卷可稽（見偵
    卷第404 頁），足證被告出於任意性之自白與事實相符，從
    而此部份犯行事證明確，應堪認定。
三、另質諸被告甲○○矢口否認有何販賣第三級毒品愷他命之犯
    行，並辯稱：其僅有借錢與丙○○○繳房租，並無販賣愷他
    命等語。惟查：
(一)證人丙○○○於偵訊中證稱：被告甲○○與其在酒店認識，
    被告甲○○對其稱有販賣愷他命，其便先後於95年9 月初某
    日及9 月中某日，撥打被告甲○○電話購買毒品，為避免查
    緝，乃依被告甲○○之指示假稱還款，實則欲購買愷他命，
    並約定於被告甲○○位於高雄市○○路11號14樓之2 住處樓
    下交易，而由被告甲○○處購得愷他命2 次等語明確（見偵
    卷第233 頁以下）；於本院審理中亦證稱：被告甲○○曾告
    知有在賣愷他命，其曾向被告甲○○購買2 次，雙方以電話
    聯絡，約在被告甲○○住處樓下交易，其於警詢、偵訊所述
    均實在，因其有在施用愷他命，故能確定被告甲○○販售之
    物卻為愷他命等語（見本院96年6 月13日審判筆錄第3 頁以
    下），先後陳述均屬一致。證人丙○○○於本院審理中雖證
    稱詳細交易時間及交易時之暗語已經忘記，然證人丙○○○
    與被告甲○○購買愷他命至本院作證相隔已近9 月，遺忘部
    分案情，亦屬情理之中。又證人丙○○○於警詢時接受警方
    採尿送驗，結果呈愷他命陽性反應，有高雄市立凱旋醫院濫
    用藥物尿液檢驗報告在卷可稽（見偵卷第291 頁）。此雖不
    能直接證明被告於95年9 月初時有施用愷他命，然證人丙○○○既有施用愷他命之惡習，其證稱曾向被告甲○○購買愷
    他命施用之證詞，即非空穴來風。況證人丙○○○與被告甲○○並無仇隙，衡情當無設詞誣陷被告之動機，且證人丙○○○施用第三級毒品之行為，並非犯罪行為，尚無須供述上
    游以求減刑之利害衝突之情形，其證詞應足以採信。此外，
    復有且警方自被告甲○○處扣得其所有電子磅秤1 個可資佐
    證，被告犯行應堪認定。
(二)被告甲○○雖辯稱本件並無扣得愷他命，其販賣之物是否為
    愷他命僅有證人丙○○○之證言為據，並無嚴格證明，然我
    國刑事訴訟制度並非採行法定證據主義，認定販賣毒品之犯
    行，非以扣得毒品為必要，只需本案中具有證據能力之證據
    ，足使本院形成有罪之確信，即已達於嚴格證明之程度。本
    件被告甲○○販賣愷他命之犯行業據證人丙○○○證述歷歷
    ，其證言得以採信之理由，本院亦已詳述如前，並有電子磅
    秤扣案可佐，本院認定被告甲○○販賣毒品之犯行，並無違
    反嚴格證明之要求。又被告雖辯稱扣案電子磅秤係供其施用
    愷他命、搖頭丸時秤重使用，然被告之尿液經檢驗後，皆呈
    毒品陰性反應，有高雄市立凱旋醫院濫用藥物尿液檢驗報告
    存卷可查（見偵卷第39頁），且被告甲○○並無任何施用毒
    品之前科紀錄，亦有臺灣高等法院被告前案紀錄表可資參照
    ，難認被告甲○○確有施用毒品。且衡諸常情，單純施用毒
    品者，通常亦無使用電子磅秤之必要，被告所辯尚難採信，
    該電子磅秤應係供其販毒所使用。
(三)綜上所述，被告甲○○販賣愷他命之犯行事證明確，被告甲○○之辯解均不足使本院形成無罪之合理懷疑，其犯行堪以
    認定。
四、核被告甲○○所為，係犯毒品危害防制條例第4 條第3 項之
    販賣第三級毒品罪；核被告乙○○所為，係犯毒品危害防制
    條例第8 條第2 項之轉讓第二級毒品罪。被告甲○○先後2
    次轉讓第三級毒品，犯意個別，行為有異，應予分論併罰。
    爰審酌被告甲○○販賣第三級毒品，被告乙○○轉讓第二級
    毒品，均使毒品散佈更廣，戕害他人身心健康，嚴重違反社
    會秩序，被告甲○○否認犯行，被告乙○○坦承犯行，及渠
    等犯罪之動機、目的、手段等一切情狀，各量處如主文所示
    之刑。被告甲○○因本件販賣毒品案，由證人丙○○○處取
    得所得新臺幣2000元，應依毒品危害防制條例第19條第1 項
    之規定沒收，如全部或一部不能沒收時，以其財產抵償之。
    扣案之被告甲○○所有電子磅秤係供其犯販賣毒品罪之物，
    亦應依毒品危害防制條例第19條第1 項宣告沒收，如全部或
    一部不能沒收時，追徵其價額。扣案之手機3 支雖分別為被
    告2 人所有，然被告乙○○僅用手機與王俊凱聯絡見面還錢
    之事宜，轉讓毒品則係當面交涉，故其所持有之手機並非用
    於轉讓毒品之物，無庸沒收。而被告甲○○雖係使用手機與
    丙○○○聯絡買賣毒品之事由，惟證人丙○○○已無法記憶
    其撥打被告甲○○手機之門號，又無通聯紀錄可資佐證，且
    被告甲○○復陳稱其當時曾更換多之手機號碼，故本件並無
    證據可證扣案被告甲○○所有之手機係供販賣毒品聯絡之用
    ，亦不得予以沒收。至扣案之海洛因1 包與本案並無任何關
    連，扣案疑似安非他命10包未經鑑定確認成分為何，且亦無
    證據證明與本案有何關連，爰均不予宣告沒收。
五、公訴意旨另略以：甲○○明知未經許可，不得持有子彈，仍
    於93年8 月27日5 時許及同年9 月15日20時許，分別經警查
    獲並扣得子彈後（甲○○涉違反組織犯罪防制條例等案件，
    現由臺灣高等法院高雄分院審理中），仍持有該次未經警查
    獲、於92年間或向不詳姓名年籍之人購得或由高金禾交付之
    制式9mm 子彈8 顆，並將之置於其隨身攜帶之行李袋中，而
    未經許可持有槍砲彈藥刀械管制條例所列管之子彈。嗣於95
    年11月28日19時20分許，為警持搜索票至甲○○位於高雄市
    ○○路11號14樓之2 住處執行搜索始查獲，並扣得上開子彈
    8 顆，因認被告甲○○涉犯槍砲彈藥刀械管制條例第12條第
    4 項之持有子彈罪嫌。本院按已經提起公訴或自訴之案件，
    在同一法院重行起訴者，應諭知不受理之判決，為刑事訴訟
    法第303 條第2 款所明定。查被告甲○○前已因持有手槍、
    子彈等犯行，經臺灣高雄方法院檢察署檢察官提起公訴，先
    後繫屬於本院（94年度重訴字第57號）及臺灣高等法院高雄
    分院（95年度上訴字第100 號判決），復經最高法院以96年
    台上字第1255號判決發回臺灣高等法院高雄分院審理中，有
    臺灣高等法院被告前案紀錄表及臺灣高等法院高雄分院95年
    度上訴字第100 號判決在卷可稽。而起訴書中已敘明本件之
    8 顆子彈於92年間已由被告甲○○持有之，僅係未經警方查
    獲。況被告亦自稱本件8 顆子彈係前次忘記報繳，而由臺灣
    高等法院高雄分院95年度上訴字第100 號判決觀之，被告所
    經手之子彈數量非少，有數顆遺忘而未報繳，尚非全無可能
    ，本諸有疑則利益歸於被告之原則，應認被告持有此8 顆子
    彈之犯行，與前開檢察官起訴之犯行，係同時持有而為單純
    一罪關係，揆諸前開法條意旨，應諭知不受理之判決。
據上論斷，應依刑事訴訟法第299 條第1 項前段、第303 條第2
款，毒品危害防制條例第4 條第3 項、第8 條第2 項、第19條第
1 項，刑法第11條前段、第51條第5 款，判決如主文。
本案經檢察官丁○○到庭執行職務。
中　　華　　民　　國　　96　　年　　6 　　月　　27　　日
                  刑事第九庭  審判長法　官   王啟明
                                    法  官   陳建和
                                    法  官   王奕勛
中　　華　　民　　國　　96　　年　　6 　　月　　27　　日
以上正本證明與原本無異。
如不服本判決，應於收受送達後10日內向本院提出上訴書狀。
　　　　　　　　　　　　　　       書記官    陳心儀
附錄本案論罪科刑法條：
毒品危害防制條例第4條第3項
製造、運輸、販賣第三級毒品者，處5 年以上有期徒刑，得併科
新臺幣5 百萬元以下罰金。
毒品危害防制條例第8條第2項
轉讓第二級毒品者，處6 月以上5 年以下有期徒刑，得併科新臺
幣70萬元以下罰金。
